【裁判字號】    95,訴,533
【裁判日期】    981015
【裁判案由】    違反毒品危害防制條例等
【裁判全文】
臺灣花蓮地方法院刑事判決               95年度訴字第533號
公  訴  人  臺灣花蓮地方法院檢察署檢察官
被      告  乙○○
選任辯護人  曾泰源律師
            吳明益律師
上列被告因違反毒品危害防制條例案件，經檢察官提起公訴（95
年度偵字第3126號、第4059號），本院判決如下：
    主  文
乙○○共同連續意圖為自己不法之所有，以詐術使人將本人之物
交付，處有期徒刑貳年。緩刑伍年，並應於判決確定後壹年內向
花蓮縣政府公庫支付新臺幣貳佰伍拾萬元，緩刑期間付保護管束
。
    事  實
一、乙○○係址設花蓮縣花蓮市○○街97號中央健康保險局特約
    醫事服務機構「仁和內科小兒科診所」（以下簡稱仁和診所
    ）醫師兼負責人，為從事醫療業務之人，竟與張俊雄、林志
    誠（均另由檢察官為緩起訴處分確定）基於意圖為自己不法
    所有及行使業務上登載不實文書之概括犯意聯絡，自民國92
    年10月1日起至95年1月止，明知病患申○○、酉○○、巳○○、亥○○、子○○、辛○○、戌○○、曾文榮、天○○、
    宙○○、卯○○、未○○、玄○○、地○○、辰○○、許澤
    仁（已歿）、林正修（已歿）、丁○○、戊○○、孫世育、
    曾昱樺、Ａ○○、庚○○、吳昱暉、宇○○、寅○○、黃○○、邱明賢、壬○○、胡靜惠（後改名為丑○○）、午○○
    、癸○○、丙○○、甲○○等人，在其診所就醫後，僅為渠
    等施打第四級管制藥品「安定」（Diazepam，學名二氮平，
    俗稱嗎林）針劑並未實際開立其他藥物，仍在其業務上所登
    打之電腦「適應症用藥項目中文名稱」欄內，連續為開立「
    靜朗錠」、「健胃錠」、「乙醯水揚酸片」等藥品之內容不
    實資料具有準文書性質之電子資訊檔案紀錄。另由乙○○於
    92年10月1日起，出資在花蓮縣花蓮市○○街276號設立「博
    愛藥局」，並以每張處方簽（即每筆藥費及藥事服務費）支
    付新臺幣（下同）34元予張俊雄之代價，由張俊雄主持博愛
    藥局，並向健保局申請藥費及藥事服務費。乙○○明知上開
    申○○等人僅施打二氮平針劑，實際並未至博愛藥局領取藥
    品，竟仍將上開其所登打不實電子資訊檔案，交付張俊雄憑
    以製作不實之健保給付申請表，連續持向中央健康保險局東
    區分局（以下簡健保局）詐領藥事服務費及藥費給付，使健
    保局陷於錯誤而給付146,840元（起訴書誤載為147,021元）
    之藥費及藥事服務費。嗣張俊雄因上揭違規行為為健保局查
    獲並處以停業1個月，乙○○遂於94 年間，再出資在花蓮縣
    花蓮市○○街84號成立「博康藥局」，並以每月12萬元之薪
    資聘僱林志誠在該藥局擔任藥師，並仍以上述之手法提供林
    志誠電子資訊檔案資料後，林志誠則委由不知情之電腦公司
    人員製成不實健保給付申請表，連續持向健保局詐領藥事服
    務費及藥費給付，使健保局陷於錯誤而給付33,530元（起訴
    書誤載為32,150元）之藥費及藥事服務費。乙○○除依前述
    每張處方簽以34元代價付予張俊雄、林志誠外，其餘部分則
    均納為己有，足以生損害於健保局對特約醫院診所就診紀錄
    管理及醫療費用（藥費及藥事服務費）給付之正確性。
二、案經法務部調查局東部機動組移送臺灣花蓮地方法院檢察署
    檢察官偵查起訴。
    理  由
壹、有罪部分：
一、上開犯罪事實，業據被告乙○○於警詢、偵查中及本院審理
    時均坦承不諱，核與證人甲○○、未○○、庚○○、壬○○
    、宙○○於警詢及本院審理時；證人張俊雄、林志誠、Ａ○○、孫世育、曾文榮、曾昱樺於警詢及偵查中；證人己○○
    、宇○○、丙○○、寅○○於警詢、偵查中及本院審理時；
    證人邱明賢於警詢時；證人酉○○、子○○、玄○○、地○○、辰○○、丁○○、戊○○、黃○○、丑○○、午○○、
    癸○○於本院審理時所證述之情節大致相符。此外，復有健
    保局95年10月2日健保東醫字第0950042336 號函附之博康藥
    局、博愛藥局申報資料光碟列印之申請醫療費用電腦列印明
    細表在卷可稽。被告此部分之自白，核與事實相符，自應依
    法論科。
二、按被告行為後，刑法部分條文業於95年7月1日修正施行。修
    正後刑法第2條第1項規定：「行為後法律有變更者，適用行
    為時之法律。但行為後之法律有利於行為人者，適用最有利
    於行為人之法律。」，此條規定係規範行為後法律變更所生
    新舊法律比較適用之準據，是刑法第2 條本身雖經修正，尚
    無比較新舊法之問題，應一律適用裁判時之現行刑法第2 條
    以決定適用之刑罰法律。又比較新舊法時，應就罪刑有關之
    共犯、未遂犯、想像競合犯、牽連犯、連續犯、結合犯，以
    及累犯加重、自首減輕暨其他法定加減原因（如身分加減）
    與加減例等一切情形，綜其全部罪刑之結果而為比較，復有
    最高法院95年5月23日所為之95年度第8次刑事庭會議決議可
    資參照。茲就本件新舊法比較結果說明如下：(一)刑法第 215
    條、第339條第1項法定刑罰金部分，依修正後刑法第33條第
    5款之規定，最低額為1,000元，惟依被告行為時之修正前刑
    法第33條第5款規定，依罰金罰鍰提高標準條例第1條前段提
    高為2倍後，罰金之最低額僅6元。(二)刑法第56條連續犯之規
    定業經刪除，此刪除雖非犯罪構成要件之變更，但顯已影響
    行為人刑罰之法律效果，自屬法律有變更，比較新、舊法結
    果，數行為依新法規定原則上應予併罰。(三)又被告行為時之
    刑法第55條後段：「犯一罪而其方法或結果之行為犯他罪名
    者，從一重處斷。」，即刑法上所謂「牽連犯」之規定，惟
    被告行為後上開法條亦已刪除。該項刪除雖非犯罪構成要件
    之變更，但已影響行為人刑罰之法律效果，自屬法律有所變
    更，而有比較新舊法之必要。是綜合上述各條文修正前、後
    之比較，以被告行為時之舊法，較有利於被告，自應依修正
    後刑法第2條第1項前段規定，適用修正前刑法之相關規定，
    予以論處。
三、被告係執業醫師，為從事醫療業務之人。是核被告所為，係
    犯刑法第216條、第215條、第220 條之行使業務上登載不實
    準文書罪、第339條第1項詐欺取財罪。被告於業務上準文書
    登載不實後復持以行使，其業務上登載不實之低度行為應為
    行使業務上登載不實準文書之高度行為所吸收，不另論罪。
    被告與張俊雄、林志誠，就行使業務上登載不實準文書罪、
    詐欺取財罪，有犯意聯絡及行為分擔，均為共同正犯。被告
    及林志誠利用不知情之電腦公司製作不實健保給付申請表，
    並持向健保局行使，為間接正犯。被告先後多次行使業務上
    登載不實準文書、詐欺取財犯行，時間緊接，觸犯基本構成
    要件相同之罪名，依其情節，顯係出於概括之犯意反覆為之
    ，均為連續犯，應依修正前刑法第56條之規定以一罪論，並
    均加重其刑。被告連續行使業務上登載不實準文書罪、連續
    詐欺取財罪二罪間，有方法結果之牽連關係，應從較重之連
    續詐欺取財罪處斷。爰審酌被告為執業醫師，係專門職業人
    員，社會地位不低，本應潔身自愛，依其專業知識獲取報酬
    ，竟為詐領健保給付而為不實登載，損害國民健康保險制度
    ，犯罪之手段、目的、動機，及犯罪所生之危害均屬非輕，
    惟犯罪後尚知坦承犯行等一切情狀，量處如主文所示之刑。
    又被告未曾受有期徒刑以上刑之宣告，有卷附臺灣高等法院
    被告前案紀錄表可按，並酌其年事已高，本院認其經此偵、
    審程序之教訓，當知所警惕，而無再犯之虞，並認前開對其
    宣告之刑，以暫不執行為適當，爰併諭知緩刑5 年，並依同
    法第74條第2項第4款規定，命其於判決確定後1 年內向花蓮
    縣政府公庫支付新臺幣250 萬元，並於緩刑期間付保護管束
    ，以啟自新。至被告持向健保局申請健保給付而登載不實之
    資料，均已交付健保局持有，已非被告所有，自不得宣告沒
    收，併此敘明。
貳、不另為無罪諭知部分：
一、公訴意旨另以：被告乙○○自92年1月起至95年1月止，實際
    並未為病患診療，即囑病患先支付100 元之掛號費後，再按
    每一劑量收費100 元之代價，每次施打之針劑數由病患自行
    繳費決定，每次施打之劑量1劑至5劑不等，連續為病患申○○、酉○○、巳○○、亥○○、子○○、辛○○、戌○○、
    曾文榮、天○○、宙○○、卯○○、未○○、玄○○、地○○、辰○○、許澤仁、林正修、丁○○、戊○○、孫世育、
    曾昱樺、Ａ○○、庚○○、吳昱暉、宇○○、寅○○、黃○○、邱明賢、吳慶川、壬○○、胡靜惠、午○○、癸○○、
    丙○○、甲○○等35人施打第四級毒品Diazepam（學名二氮
    平）針劑，以此方式販賣第四級毒品「二氮平」。另其為申
    ○○等人施打第四級毒品後，並在職務掌管之申○○等人之
    病歷上，虛偽登載病名為頭痛、其他胃炎、口腔炎、急性上
    呼吸道感染、腰痛、眩暈、急性鼻咽炎等等病症，並將上開
    不實之病歷資料，製成電磁紀錄磁片，持向健保局詐領仁和
    診所診察費246,234 元，足以生損害於健保局對特約醫院診
    所就診紀錄管理正確及醫療費用給付與全民健康保險保險人
    之就醫權，因認被告涉犯毒品危害防制條例第4條第4項販賣
    第四級毒品罪嫌、刑法第216條、第215條行使業務登載不實
    文書、第339條第1項詐欺取財罪嫌等語。
二、按犯罪事實應依證據認定之，無證據不得認定犯罪事實，刑
    事訴訟法第154條第2項定有明文。次按認定犯罪事實所憑之
    證據，雖不以直接證據為限，間接證據亦包括在內；然而無
    論直接或間接證據，其為訴訟上之證明，須於通常一般之人
    均不致有所懷疑，而得確信其為真實之程度者，始得據為有
    罪之認定，倘其證明尚未達到此一程度，而有合理之懷疑存
    在時，事實審法院復已就其心證上理由予以闡述，敘明其如
    何無從為有罪之確信，因而為無罪之判決，尚不得任意指為
    違法；又認定不利於被告之事實，須依積極證據，苟積極證
    據不足為不利於被告事實之認定時，即應為有利於被告之認
    定，更不必有何有利之證據。（最高法院76年台上字第4986
    號、30年上字第816 號判例參照）。公訴意旨認被告涉犯上
    揭罪嫌，無非以：共犯林志誠、張俊雄及證人未○○、庚○○、壬○○、宙○○、孫世育、曾文榮、寅○○、曾昱樺、
    甲○○、邱明贀、饒瑞樟、吳昱樺、宇○○、黃麗子等人於
    警詢及偵查中之證述、健保局就仁和診所自92年10月起至95
    年1月止申○○等35人之健保給付明細表3冊、仁和診所收支
    結存簿161張又1冊、花蓮縣政府行政處分書、行政院衛生署
    訴願決定書、行政院88年12月8日台衛字第44501號函、法務
    部調查局95年8月2日調科壹字00000000000 號鑑定書為主要
    論據。訊據被告固坦承確有對病患施打二氮平，惟矢口否認
    有何販賣第四級毒品及登載不實之犯行，辯稱：伊為執業醫
    師領有管制藥品登記證，可合法使用管制藥品，本案二氮平
    均係伊合法購入，病患至仁和診所時，伊有為患者看診，如
    經判斷為毒癮者產生戒斷之症狀，伊才會以二氮平注射作為
    症狀之治療，而此治療方式並不違反醫學常規，亦符合二氮
    平仿單適應症，病患病歷亦均如實記載，並無販賣毒品及業
    務登載不實之犯行等語。經查：
    (一)被告係執業醫師，且仁和診所領有管制藥品登記證一情，
      有行政院衛生署管制藥品管理局所核發管證字第UCＺ00000
      0000號管制藥品登記證（參本院卷(一)第30頁）在卷可稽。
      依管制藥品管理條例第6條、第16 條規定，被告為正當醫
      療目的，自得使用本案第四級管制藥品二氮平，仁和診所
      亦得購買二氮平無訛。
    (二)而本院審理時證人吳昱暉到庭結證稱：伊到仁和診所是因
      感冒、身體不適，實際的情況忘記了，也有為了解毒癮而
      去。伊在打「嗎林」前有進到被告看診處，坐在那邊跟被
      告講，伊因毒癮人會不舒服，會發燒、流鼻水、頭痛、全
      身酸痛。當時被告有時有拿聽筒聽診，有時沒有，時間過
      了2 年，記不太清楚。證人宇○○結證稱：伊到仁和診所
      看診，是因為有施用毒品，藥退了身體不適，伊有進到被
      告看診的地方，被告也有幫助伊量血壓也有聽診，並問伊
      何處不舒服。伊有告訴被告施打海洛因不舒服，身體熱熱
      的，想吐東西吃不下、流鼻水、肌肉酸痛、睡不著，要打
      嗎林。證人丙○○結證稱：伊有告訴被告，伊施用毒品後
      ，身體不舒服，流眼油、流鼻水、喉嚨癢、咳嗽、全身酸
      痛、畏冷、稍微發燒，所以就問被告可否幫伊減輕痛苦，
      被告就叫護士幫伊打針，被告有幫伊量血壓、聽診，也有
      聽伊講哪裡不舒服的症狀等語。證人子○○結證稱：伊有
      去過仁和診所看病，伊向被告說伊感冒、睡眠不好，被告
      有時候讓伊吃藥、有時候打針。被告也知道伊有吸毒的習
      慣，也幫伊量血壓、聽心跳，打完針後會晃神、想睡，打
      這個針會成癮，有時候伊會要求打多，但被告不要讓伊打
      這麼多等語。證人玄○○結證稱：伊在92年到95年間曾去
      過仁和診所看診，因為伊精神衰弱，去拿安眠藥，也有打
      針幫助睡眠。伊有跟被告講伊有毒癮，想要戒毒癮，都睡
      不好，被告要伊去打嗎林，被告每次打針都有先拿聽筒，
      並看喉嚨、眼睛，後來伊才知道打的針是嗎林，被告有跟
      伊講儘量少打等語。證人地○○結證稱：伊在92年到95年
      間有去過仁和診所看診，伊不是因為吸毒，之前人就不舒
      服，因為胃腸、骨刺開刀，會引起筋骨酸痛，所以去打針
      劑，被告有幫伊量血壓、聽診。當時伊因為吃檳榔，胃腸
      會不舒服所以每天都會去打針等語。證人丁○○結證稱：
      伊在93年到95年間有去仁和診所看診，當時伊有海洛因毒
      癮，吸毒朋友相互介紹，說那邊可以戒毒。剛去的時候伊
      告訴被告伊失眠、腰痛，被告事先只開藥，應該是鎮定劑
      跟安眠藥之類，是在診所裡面拿，沒有到別的地方去拿，
      後來才改成打針，當時被告有幫伊看眼睛、舌頭及聽脈搏
      等語。證人戊○○結證稱：伊有去仁和診所看診打針，被
      告有替伊量血壓、脈搏等語。證人寅○○結證稱：伊92年
      到95年間有去仁和診所看診，有跟被告講有毒癮，希望能
      戒毒，也希望打針比較好睡，被告有先看診，且有告訴伊
      打的是嗎林等語。證人辰○○結證稱：92到94年間我有斷
      斷續續隔1個月或1個半月去1 次仁和診所，因為當時伊有
      施打毒品會不舒服，被告有告訴伊是打嗎林，打針前被告
      有看診，幫伊量脈搏、血壓，問一下身體狀況等語。證人
      黃○○結證稱：伊在92年到95年間有因為頭痛去仁和診所
      看病打嗎林，被告當時有幫伊看診，摸伊的頭，看有無發
      燒等語。證人午○○結證稱：伊有在92年到95年間去仁和
      診所看診，被告有口頭問診，伊就跟被告講說伊毒癮發作
      ，被告就直接幫伊打嗎林等語。證人甲○○結證稱：伊在
      92年到95年間有去仁和診所，因伊有酒精中毒，後來要戒
      酒癮的時候睡不著，被告有幫伊量血壓，伊並沒有毒癮等
      語。證人壬○○結證稱：伊在92年到95年間有去仁和診所
      看診因為當時有吸食海洛因，在提藥的時候身體不舒服，
      被告有先幫我量血壓，後來就直接打針，並拿安眠藥。被
      告有告訴伊施打的是屬於肌肉鬆弛劑，抗憂鬱的藥，並告
      訴伊這只是暫時的，並建議伊去大醫院戒毒等語。證人癸○○結證稱：伊有在92年到95年間去仁和診所看診，有時
      候是因為睡不著，有時候是看關節痛。證人庚○○結證稱
      ：伊在92年到95年間有去仁和診所打嗎林，因當時有毒癮
      ，被告有為其看診、聽診跟量血壓等語。證人酉○○結證
      稱：伊有在92年間到95年間去仁和診所看診，當時伊是睡
      不著，頭很痛，也常常會腰痛、全身酸痛。被告有幫伊打
      針，並是說舒緩伊的精神，讓伊的頭比較不會痛，比較好
      入眠，當時伊已經沒有毒癮。打針前被告有看伊瞳孔，問
      伊有無哪裡不舒服、吃藥適不適合等語。當時會頭痛睡不
      著伊自己知道是戒毒的後遺症，被告不知道伊有吸過毒，
      也有叫伊去大醫院檢查等語。證人Ａ○○於偵查中則結證
      稱：伊去打嗎林時有向被告陳述有肝硬化、肝癌及腦神經
      衰弱等語。
    (三)由上揭證人證詞可知，證人己○○等人確實前往仁和診所
      看診，而被告確有對渠等問診或量血壓、聽診、告知用藥
      等診察行為，應可認定。而醫師看診，係利用觀察、詢問
      病患主訴、儀器檢查，佐以專業知識等各種方式或單獨或
      綜合為之，以作為診斷病灶、用藥之依據，而上揭手段應
      如何之運用，亦係醫師本其專業為之，如何始得謂有確實
      看診，未可一概而論。從上揭證人證述可知，證人等人既
      均有前往被告診所，且被告看診時，亦有詢問病況、聽診
      等情形，則被告應以符合醫師法第11條所規定之親自診察
      ，是以被告據此申請「診察費」之健保給付，顯已非屬不
      實。又第一級毒品海洛因，係屬鴉片類化合物，吸食後會
      產生噁心、嘔吐、眩暈、精神恍惚、焦慮、搔癢、便秘、
      膽管痙攣、尿液滯留、呼吸抑制、低血壓等副作用。因其
      具高度心理、生理依賴性，長期使用後停藥會發生渴求藥
      物、不安、流淚、流汗、流鼻水、打哈欠、失眠、易怒、
      惡寒、冷顫、厭食、腹瀉、身體捲曲、抽筋等禁斷症狀，
      為本院職務上已知之事實。從上揭證人證述可知，渠等多
      係因施用毒品產生戒斷症狀或後遺症而就醫，症狀多為身
      體疼痛、失眠，而扣案被告所書寫之前開證人之病歷，經
      本院命被告逐一將記載之外文內容轉譯結果，所記載之症
      狀為腰痛、腹痛、頭痛、背痛、全身酸痛、失眠等症狀，
      核與證人之證述及上揭施用毒品產生戒斷症狀大致相符。
      而被告所書寫之病歷原記載與嗣後中文說明是否不一致經
      本院函請臺灣精神醫學會、行政院衛生署醫事審議委員會
      鑑定結果，均未獲鑑定，是以即無證據足證被告此部分記
      載有所不實，則被告辯稱病歷均如實記載等語，即屬可信
      。再者，本案二氮平針劑之仿單適應症為「焦慮症狀、失
      眠、肌肉痙攣、癲癇重積狀態」等情，有行政院衛生署97
      年1月6日衛署醫字第0970000951號函在卷可稽，核與被告
      所供述相符（參本院卷(三)第238 頁），足見被告辯稱：伊
      有為患者看診，如經判斷為毒癮者產生戒斷之症狀，伊才
      會以二氮平注射作為症狀之治療，而此治療方式並不違反
      醫學常規，亦符合二氮平仿單適應症等語，即非全然不可
      信。
    (四)按醫師、牙醫師、獸醫師及獸醫佐非為正當醫療之目的，
      不得使用管制藥品；又違反第6條、第7條第1項或第12 條
      規定者，除依第1 項規定處罰外，其情節重大者，並得由
      原核發證書、執照機關廢止其管制藥品登記證、醫師證書
      、牙醫師證書、獸醫師證書、獸醫佐證書或管制藥品使用
      執照，管制藥品管理條例第6條第1項、第39條第5 項分別
      定有明文。次按毒品危害防制條例所稱毒品，指具有成癮
      性、濫用性及對社會危害性之麻醉藥品與其製品及影響精
      神物質與其製品；醫藥及科學上需用之麻醉藥品與其製品
      及影響精神物質與其製品之管理，另以法律定之毒品危害
      防制條例第2條第1項、第4 項亦分別定有明文。查本案被
      告所使用之藥物「二氮平」固係毒品危害防制條例所稱之
      第四級毒品，然亦係管制藥品管理條例所稱之第四級管制
      藥品，並非全然禁止使用，被告為執業醫師，復領有管制
      藥品登記證，其於執行醫師業務時，本可合法加以使用，
      醫師合法使用，即不得謂之為毒品。且被告所使用之注射
      針劑，亦係購自國內合法之泛生製藥及壽元製藥公司，除
      被告供述在卷外，亦有送貨單2紙在卷可憑。雖被告曾於9
      2 年間因使用二氮平針劑不當，經行政院衛生署管制藥品
      管理局函請花蓮縣衛生局依管制藥品管理條例第39條之規
      定科處罰鍰6 萬元確定等情，此有行政院衛生署管制藥品
      管理局92年8月20日管稽字第0920510518 號函、花蓮縣政
      府92年9月3日府衛藥字第09205408420 號行政處分書、行
      政院衛生署醫療使用管制藥品審核委員會審議結果彙整表
      在卷可稽，其中行政院衛生署醫療使用管制藥品審核委員
      會審議結果，係認被告為病患長期且大量使用二氮平針劑
      ，不符醫療常規，用藥行為屬不正當等情，足見被告確實
      曾使用二氮平針劑不當。惟被告既係執業醫師，復有管制
      藥品登記證已如前述，其本可合法使用本案二氮平針劑。
      本案綜合上開證據可知，被告使用二氮平針劑之方式，或
      因給藥標準寬鬆而有可議，惟此僅係依管制藥品管理條例
      第39條第5 項規定科處罰鍰或廢止其管制藥品登記證之問
      題。若非有其他積極證據，足證被告非為執行醫師業務，
      而僅係單純出於營利目的，將本案二氮平針劑販賣予他人
      外，自不得僅因被告使用管制藥物不當，即當然認為被告
      用藥行為不當係販賣毒品。
    (五)末查，本案證人申○○、巳○○、亥○○、辛○○、戌○○、天○○、卯○○、許澤仁、林正修，自偵查中迄本院
      審理均未曾到案，證人許澤仁、林正修分別於97年3月8日
      、97年8月11 日死亡，另申○○、巳○○、亥○○、辛○○、戌○○、天○○、卯○○等人則經本院傳拘無著；另
      遍查卷內資料，亦查無起訴書所載之「吳慶川」其人，則
      亦難僅因被告病歷及向健保局申請給付明細上有前開申○○、巳○○、亥○○、辛○○、戌○○、天○○、卯○○
      、許澤仁、林正修、「吳慶川」等人，即當然認被告對渠
      等有何公訴意旨所指之販賣毒品、行使業務登載不實文書
      及詐欺取財之犯行。
三、綜上所述，本案被告對證人己○○等前往其診所看診時，有
    問診、聽診等行為，即難謂被告嗣後向健保局申請診察費給
    付係犯行使業務登載不實文書罪及詐欺取財罪，又被告關於
    病患病歷之記載核與證人證述及毒品戒斷症狀大致相符，亦
    不足認被告此部分有何業務登載不實之犯行。被告既係醫師
    ，復領有藥品登記證，其即可合法使用本案二氮平針劑，而
    被告既將之用於符合該藥物仿單適應症，而對證人己○○等
    人為症狀治療，自不能僅因被告曾有用藥不當之情形，既遽
    以推論被告有營利而販賣毒品之犯行。從而，綜合上開檢察
    官所舉之證據及本院調查結果，此部分顯難令一般人均不致
    有所懷疑而確信被告確有販賣第四級毒品、業務登載不實、
    詐欺取財之犯行，本罪疑唯輕之法則，自應為被告有利之認
    定，惟檢察官既認此部分與前揭有罪部分，係牽連犯之裁判
    上一罪之關係，自不另為無罪之諭知。
據上論斷，應依刑事訴訟法第299條第1項前段，刑法第2條第1項
前段、第28條、第216條、第215條、第220條、第339條第1 項、
第74條第1項第1款、第2項第4款、第93條第1 項，修正前刑法第
56條、第55條，刑法施行法第1條之1，判決如主文。
本案經檢察官簡淑如到庭執行職務。
中    華    民    國    98    年    10    月    15    日
                  刑事第二庭  審判長  法  官  陳世博
                                      法  官  陳月雯
                                      法  官  林恒祺
以上正本證明與原本無異。
如不服本判決應於收受送達後10日內向本院提出上訴書狀，並應
敘述具體理由。其未敘述上訴理由者，應於上訴期間屆滿後20日
內向本院補提理由書(均須按他造當事人之人數附繕本)「切勿逕
送上級法院」。
中    華    民    國    98    年    10    月    15    日
                                      書記官
附錄本判決論罪之法律條文：
中華民國刑法第215條
從事業務之人，明知為不實之事項，而登載於其業務上作成之文
書，足以生損害於公眾或他人者，處3年以下有期徒刑、拘役或5
百元以下罰金。
中華民國刑法第216條
行使第 210 條至第 215 條之文書者，依偽造、變造文書或登載
不實事項或使登載不實事項之規定處斷。
中華民國刑法第220條
在紙上或物品上之文字、符號、圖畫、照像，依習慣或特約，足
以為表示其用意之證明者，關於本章及本章以外各罪，以文書論
。
錄音、錄影或電磁紀錄，藉機器或電腦之處理所顯示之聲音、影
像或符號，足以為表示其用意之證明者，亦同。
中華民國刑法第339條
意圖為自己或第三人不法之所有，以詐術使人將本人或第三人之
物交付者，處5年以下有期徒刑、拘役或科或併科1千元以下罰金
。


司法院資訊處製作；財團法人民間司法改革基金會備份。
